【裁判字號】    98,訴,234
【裁判日期】    980430
【裁判案由】    違反水土保持法等
【裁判全文】
臺灣桃園地方法院刑事判決               98年度訴字第234號
公  訴  人  臺灣桃園地方法院檢察署檢察官
被      告  乙○○
選任辯護人  吳東霖律師
上列被告因違反水土保持法等案件，經檢察官提起公訴（97年度
偵字第14070 號）及移送併辦（97年度偵字第21913 號），本院
判決如下︰
    主  文
乙○○違反於山坡地內從事開發建築用地行為，其水土保持義務
人應先擬具水土保持計畫，送請主管機關核定之規定，未先擬具
水土保持計畫，致生水土流失，處有期徒刑陸月，如易科罰金，
以新臺幣壹仟元折算壹日。緩刑貳年。
    事  實
一、乙○○明知其所有坐落桃園縣蘆竹鄉○○段赤塗崎小段616
    之12地號（起訴書誤載為161 之12地號）土地，經臺灣省政
    府於民國85年3 月6 日以85府農水字第12314 號公告為水土
    保持法第3 條第3 款所稱之「山坡地」，在山坡地為開發建
    築用地，應實施水土保持之處理與維護。詎乙○○未先擬具
    水土保持計畫，送請主管機關核定，竟於97年4 月初起，雇
    用不知情之賴萬傳駕駛挖土機在上開山坡地開挖整地而從事
    開發建築用地即興建房屋基地之行為，破壞上開山坡地之水
    土保持涵養功能，後於97年5 月8 日下午2 時30分許，為警
    查獲，並經桃園縣蘆竹鄉公所要求立即停工。然乙○○竟仍
    未停工，猶持續於上開山坡地開挖整地，嗣於97年7 月18日
    上午10時許，經桃園縣政府水務處職員會同水土保持技師公
    會指派之水土保持技師甲○○至該址實施勘驗，發現該處有
    水土流失現象，且造成土石裸露及阻礙天然地表水之入滲功
    能，始悉全情。
二、案經桃園縣政府警察局蘆竹分局報告臺灣桃園地方法院檢察
    署檢察官偵查起訴。
    理  由
一、證據能力方面：
（一）按被告以外之人於審判外之陳述，雖不符前4 條之規定，
      而經當事人於審判程序同意作為證據，法院審酌該言詞陳
      述或書面陳述作成時之情況，認為適當者，亦得為證據；
      當事人、代理人或辯護人於法院調查證據時，知有第159
      條第1 項不得為證據之情形，而未於言詞辯論終結前聲明
      異議者，視為有前項之同意，刑事訴訟法第159 條之5 就
      此定有明文。而本案所引用之供述證據，經本院依法踐行
      調查證據程序，公訴人及被告、選任辯護人均就本院以下
      所引用供述證據之證據能力表示沒有意見，且迄本院言詞
      辯論終結前亦未就供述證據之證據能力聲明異議，又查無
      依法應排除其證據能力之情形，是後述所引用供述證據之
      證據能力均無疑義，依法自有證據能力，均得作為本案證
      據，先予敘明。
（二）卷附之桃園縣蘆竹鄉公所97年5 月13日蘆鄉農字第097001
      4363號函暨其附件違規使用山坡地制止通知書、違規使用
      山坡地查報表、桃園縣蘆竹地政事務所土地所有權狀、照
      片10張（見97年度偵字第14070 號卷第10至18頁並告以要
      旨）；桃園縣政府97年8 月7 日府水保字第0970255675號
      函暨其附件桃園縣政府水務處水土保持科會勘紀錄、示意
      圖、現場勘查照片8 張（見97年度偵字第14070 號卷第22
      至28頁）；被告提出之照片11張（見本院97年度審訴字第
      3476號卷第33至38頁），核屬書證、物證性質，且查無事
      證足認有違背法定程式或經偽造、變造所取得之情事，況
      公訴人及被告、選任辯護人對此部分之證據能力亦不爭執
      ，是堪認均有證據能力，附此敘明。
二、上揭事實，業據被告於本院審理時坦承不諱，核與證人賴萬
    傳於警詢時證述相符，且經證人即本件會勘之水土保持技師
    甲○○於本院審理時證述本件確有致生水土流失之現象明確
    ，復有桃園縣蘆竹鄉公所97年5 月13日蘆鄉農字第09700143
    63號函暨其附件違規使用山坡地制止通知書、違規使用山坡
    地查報表、桃園縣蘆竹地政事務所土地所有權狀、照片10張
    （見97年度偵字第14070 號卷第10至18頁並告以要旨）；桃
    園縣政府97年8 月7 日府水保字第0970255675號函暨其附件
    桃園縣政府水務處水土保持科會勘紀錄、示意圖、現場勘查
    照片8 張（見97年度偵字第14070 號卷第22至28頁）在卷可
    稽，足認被告上開任意性自白，核與事實相符，堪以採信。
    本件事證明確，被告上揭犯行，足堪認定，應予依法論科。
三、按公、私有土地之經營或使用，依水土保持法應實施水土保
    持處理與維護者，該土地之經營人、使用人或所有人，為該
    法所稱之水土保持義務人，水土保持法第4 條定有明文。次
    按，於山坡地區內從事開發建築用地之行為，應經調查規劃
    ，依水土保持技術規範實施水土保持之處理與維護；於山坡
    地區內從事開發建築用地行為之水土保持義務人，應先擬具
    水土保持計畫，送請主管機關核定，同法第8條第1項第5 款
    、第12條第1 項定有明文。被告為上開土地之使用人，為水
    土保持義務人，然被告未先擬具水土保持計畫送請主管機關
    核定，亦未實施水土保持之處理與維護，即於上開山坡地從
    事開發建築用地之行為，致生水土流失，核其所為，係犯水
    土保持法第33條第3 項之罪。又被告上開所為亦該當山坡地
    保育利用條例第35條第3 項前段之規定，惟按水土保持法為
    山坡地保育利用條例特別規定（最高法院91年度台上字第48
    48、93年度台上字第3380號判決意旨參照），依法規競合之
    法理，僅論以水土保持法第33條第3 項之罪。爰審酌被告並
    無犯罪前科紀錄，素行尚佳，然未經主管機關許可，擅自在
    上開山坡地從事開發建築用地使用，造成水土流失，破壞水
    源涵養，甚且於經桃園縣蘆竹鄉公所要求立即停工後，猶繼
    續開挖整地，所為非是，惟犯後於本院審理時坦承犯行，態
    度良好等情，量處如主文所示之刑，並諭知易科罰金之折算
    標準，以示懲儆。又查，被告前未曾因故意犯罪受有期徒刑
    以上刑之宣告，此有臺灣高等法院被告前案紀錄表各1 份在
    卷足憑，被告因一時失慮，以致觸犯刑典，經此偵審程序，
    已有悔悟之心，日後當知守法警惕，信無再犯之虞，且被告
    於案發後已積極修築水溝、種植樹木，減緩水土流失之現象
    ，有被告提出之照片11張為憑（見本院97年度審訴字第3476
    號卷第33至38頁），是本院認為對被告所宣告之刑，暫不執
    行為適當，爰併予宣告緩刑2 年，以啟自新。
四、退併辦部分：
（一）移送併辦意旨略以：被告乙○○明知其所有坐落桃園縣蘆
      竹鄉○○段赤塗崎小段616 之12地號土地，為公告管制之
      山坡地，竟基於違反水土保持法及山坡地保育利用條例之
      犯意，未擬定水土保持計畫，即於97年8 月3 日起，僱用
      不知情之黃得勝駕駛挖土機於該址內開挖整地回填道路，
      並將廢棄土石傾倒於丙○○所有之桃園縣蘆竹鄉○○段赤
      塗崎小段第616 之3 地號土地上。嗣經丙○○於97年9 月
      30日察覺後報警查獲。而認被告涉犯水土保持法第33條第
      3 項之罪及山坡地保育利用條例第35條第3 項之罪嫌，且
      與前揭經起訴之本案被告違反水土保持法部分，為事實上
      同一案件，請求併辦云云。
（二）然查，公訴人上揭移送併辦之犯罪事實，係認被告之犯罪
      時間自97年8 月3 日起，核與本案起訴之犯罪時間係自97
      年4 月間某日起至97年7 月18日止，尚無重疊之處，則併
      辦意旨所載之犯罪事實是否與本件起訴之犯罪事實為同一
      行為，尚屬有疑；況依併辦意旨所載之證據，並未有被告
      於97年8 月3 日後所為開挖整地造成水土流失或毀損水土
      保持之處理與維護設施之相關資料為憑，且縱認有水土流
      失之情形，然此究係97年4 月初之開挖整地行為所致，或
      係因併辦意旨所指97年8 月3 日之開挖整地行為引起，亦
      無證據可資證明，是尚難因此遽認被告上開開挖整地之行
      為，確有造成水土流失或毀損水土保持之處理與維護設施
      之情況，而認被告確有公訴人併辦意旨所載之犯行。故有
      關公訴人上開併辦意旨所載之犯罪事實，尚難謂與本案屬
      同一犯罪事實，且無積極證據可資證明被告此部分之犯行
      ，實無從併案審理，爰退回由檢察官另為適法處理，附此
      敘明。
據上論斷，應依刑事訴訟法第299 條第1 項前段，水土保持法第
33條第3 項前段，刑法第11條前段、第41條第1 項前段、第74條
第1 項第1 款，判決如主文。
本案經檢察官顏世翠到庭執行職務。
中    華    民    國    98    年    4     月    30    日
                刑事第十二庭審判長法  官  魏  于  傑
                                  法  官  李  文  娟
                                  法  官  羅  國  鴻
以上正本證明與原本無異。
如不服本判決，應於判決送達後10日內向本院提出上訴狀（應附
繕本），其未敘述上訴理由者，應於上訴期間屆滿後20日內補提
理由書狀於本院，上訴於臺灣高等法院。
                                  書記官  戴  育  萍
中    華    民    國    98    年    5     月    5     日
【論罪科刑法條】
水土保持法第33條
有下列情形之一者，處新台幣6 萬元以上 30 萬元以下罰鍰：
一  違反第8 條第1 項規定未依水土保持技術規範實施水土保持
    之處理與維護，或違反第22條第1 項，未在規定期限內改正
    或實施仍不合水土保持技術規範者。
二  違反第12條至第14條規定之一，未先擬具水土保持計畫或未
    依核定計畫實施水土保持之處理與維護者，或違反第23條規
    定，未在規定期限內改正或實施仍不合水土保持技術規範者
    。
前項各款情形之一，經繼續限期改正而不改正者或實施仍不合水
土保持技術規範者，按次分別處罰，至改正為止，並令其停工，
得沒入其設施及所使用之機具，強制拆除及清除其工作物，所需
費用，由經營人、使用人或所有人負擔。
第1 項第2 款情形，致生水土流失或毀損水土保持之處理與維護
設施者，處6 月以上5 年以下有期徒刑，得併科新台幣60萬元以
下罰金；因而致人於死者，處3 年以上10年以下有期徒刑，得併
科新台幣80萬元以下罰金；致重傷者，處1 年以上7 年以下有期
徒刑，得併科新台幣60 萬元以下罰金。


司法院資訊處製作；財團法人民間司法改革基金會備份。
